【裁判字號】    98,交易,309
【裁判日期】    981231
【裁判案由】    過失致死
【裁判全文】
臺灣臺南地方法院刑事判決             98年度交易字第309號
公  訴  人  臺灣臺南地方法院檢察署檢察官
被      告  乙○○
上列被告因過失致死案件，經檢察官提起公訴（98年度偵字第14
930號），被告就被訴事實為有罪之陳述，本院裁定進行簡式審
判程序，判決如下：
    主    文
乙○○因過失致人於死，處有期徒刑柒月。緩刑貳年，並應履行
如附件所示本院九十八年度司南簡調字第六五九號調解筆錄所示
內容賠償義務。
    事    實
一、乙○○明知自己未領有駕駛執照，依法不得駕駛小型車，仍
    於民國98年5月8日晚上某時許，駕駛車牌號碼1320—LW號自
    小貨車，沿臺南市○○區○○路一段鹽水溪橋由南往北方向
    行駛欲返回家中，於同日晚上9時許，行經海佃路一段與府
    安路六段口欲左轉府安路六段時，本應注意轉彎車應讓直行
    車先行，且車輛左轉時，應先行至交岔路口中心再左轉，不
    得占用來車道搶先左轉，並應隨時注意車前狀況以採取必要
    之安全措施，而依當時天候晴朗、夜間照明充足、路面乾燥
    無缺陷、道路上未有任何障礙物、且視距亦屬良好之情形下
    ，客觀上並無不能注意之情事，竟疏未注意，未讓來車道之
    直行車先行，並在未到達交岔路口中心前，即占用來車道搶
    先左轉，適有周鈺軒騎乘車牌號碼599－DWZ號重機車沿海佃
    路一段由北往南方向行經該處，因亦有未注意車前狀況及減
    速慢行之疏失，致閃避不及，而撞擊乙○○所駕駛上開自小
    貨車之右前車門下方摔倒在地，雖經送醫救治，仍於同日晚
    上9時51分許，因頭胸部撞挫傷併骨折、氣血胸不治死亡。
    乙○○於肇事後，在未有偵查犯罪職務之機關或公務員發覺
    其為犯罪人前，即向到場處理本件道路交通事故，尚不知肇
    事者為何人之臺南市警察局第三分局車禍處理小組警員供承
    其肇事犯罪，自首並接受裁判。
二、案經周鈺軒之父甲○○訴請臺灣臺南地方法院檢察署檢察官
    偵查起訴。
    理    由
一、本件係經被告乙○○就被訴之犯罪事實為有罪之表示，而經
    本院裁定以簡式審判程序加以審理，依刑事訴訟法第273條
    之2、第159條第2項之規定，不適用傳聞法則有關限制證據
    能力之相關規定，合先敘明。
二、訊據被告乙○○對於上揭事實坦承不諱，並有臺南市警察局
    第三分局道路交通事故現場圖、道路交通事故調查報告表(一)
    、(二)各1份、奇美醫院診斷證明書1份、現場蒐證照片30張在
    卷可稽（見相驗卷第43-45頁、第14頁、第16-30頁）。而被
    害人周鈺軒係因本件車禍致氣血胸、頭胸部撞挫傷併骨折不
    治死亡，亦據臺灣臺南地方法院檢察署檢察官督同檢驗員相
    驗屬實，有相驗筆錄、相驗屍體證明書、檢驗報告書各1份
    及相驗照片15幀附卷可憑（見相驗卷第51頁、第54-62頁、
    第72-80頁）。另本件肇事責任經分別送請臺灣省臺南區車
    輛行車事故鑑定委員會及臺灣省車輛行車事故覆議鑑定委員
    會鑑定結果，其鑑定意見中亦均認被告無照駕駛小貨車，未
    依規定左轉，轉彎車未讓直行車先行，為肇事主因；被害人
    周鈺軒駕駛普通重型機器腳踏車，未注意車前狀況，閃避失
    當失控摔倒，為肇事次因，此有臺灣省臺南區車輛行車事故
    鑑定委員會98年8月27日南鑑字第0985902590號函附臺南區9
    80651號鑑定意見書及臺灣省車輛行車事故覆議鑑定委員會
    98年10月6日覆議字第0986203652號函在卷可查（見相驗卷
    第100、116頁）。是被害人周鈺軒係因本件車禍死亡，已如
    前述，則被害人周鈺軒之死亡與被告之過失行為間，即有相
    當因果關係。因此，本件被告過失致人於死之犯行，事證明
    確，應予依法論科。
三、核被告乙○○所為，係犯刑法第276條第1項之過失致死罪。
    。又被告未領有駕駛執照，卻仍駕駛前開自小貨車，因而致
    人死亡，依法應負刑事責任，應依道路交通管理處罰條例第
    86條第1項規定，就其所犯過失致死罪加重其刑。被告於肇
    事後，在未有偵查犯罪職務之機關或公務員發覺其為犯罪人
    前，即向到場處理本件道路交通事故而尚不知肇事者為何人
    之臺南市警察局第三分局車禍處理小組警員供承其肇事犯罪
    ，自首並接受裁判等情，有臺南市○○○道路交通事故肇事
    人自首情形紀錄表一紙在卷足憑（見相驗卷第35頁），爰依
    刑法第62條前段之規定減輕其刑。被告就過失致死罪部分，
    同時具有加重減輕事由，爰依刑法第71條第1項之規定，先
    加後減其刑。茲審酌被告之品性、生活狀況、智識程度（不
    識字），被告與被害人周鈺軒各自之過失情節與程度，且被
    告業已與被害人周鈺軒之家屬成立調解，並已履行大部分損
    害賠償義務，有本院98年度司南簡調字第659號調解筆錄1份
    存卷可按（見本院卷第8頁），暨被告犯罪後坦承犯行態度
    尚佳等一切情狀，量處如主文所示之刑。末查，被告前未曾
    犯罪受有刑之宣告，有臺灣臺南地方法院檢察署刑案資料查
    註紀錄表及臺灣高等法院被告前案紀錄表各一份在卷可憑，
    其因一時失慮致犯本罪，且已與被害人家屬達成調解賠償大
    部分損害，被害人家屬亦表示願意原諒被告，不再追究其責
    任，信被告經此科刑之教訓，已足資警惕，應無再犯之虞，
    本院因認被告所受宣告之刑，以暫不執行為適當，併予宣告
    緩刑2年，以啟自新。末按緩刑宣告，得斟酌情形，命犯罪
    行為人向被害人支付相當數額之財產或非財產上之損害賠償
    ，刑法第74條第2項第3款亦有明定。為確保被告於緩刑期間
    ，能按上開調解筆錄所承諾之賠償金額以及付款方式履行，
    以確實收緩刑之功效，爰依前揭規定，併諭知被告應依如附
    件所示本院98年度司南簡調字第659號調解筆錄所示內容履
    行賠償義務。倘被告未遵循本院諭知之緩刑期間所定負擔而
    情節重大者，檢察官得依刑事訴訟法第476條及刑法第75條
    之1第1項第4款之規定，聲請撤銷本案緩刑之宣告，併予敘
    明。
據上論斷，應依刑事訴訟法第273條之1第1項、第299條第1項前
段，刑法第276條第1項、第62條前段、第74條第1項第1款、第2
項第3款，道路交通管理處罰條例第86條第1項，刑法施行法第1
條之1，判決如主文。
本案經檢察官丙○○到庭執行職務。
中    華    民    國    98    年    12    月    31    日
                    刑事第十一庭  法  官  張家瑛
以上正本證明與原本無異。
如不服本判決應於收受本判決後10日內向本院提出上訴書狀，並
應敘述具體理由。其未敘述上訴理由者，應於上訴期間屆滿後20
日內向本院補提理由書狀（均須按他造當事人之人數附繕本）「
切勿逕送上級法院」。
                                  書記官  李淑惠
中    華    民    國    99    年    1     月    4     日
附錄論罪科刑法條：
刑法第276條第1項：
因過失致人於死者，處二年以下有期徒刑、拘役或二千元以下罰
金。

司法院資訊處製作；財團法人民間司法改革基金會備份。
